臺灣高等法院高雄分院刑事判決　　　　99年度上易字第1228號
上　訴　人
即　被　告　許華福
上列上訴人因業務侵占案件，不服臺灣高雄地方法院99年度審易
字第3834號中華民國99年11月4 日第一審判決（起訴案號：臺灣
高雄地方法院檢察署99年度偵字第15362 號），提起上訴，本院
判決如下：
     主  文
上訴駁回。
     理  由
一、按不服地方法院之第一審判決而上訴者，應向管轄第二審之
    高等法院為之。上訴書狀應敘述具體理由。上訴書狀未敘述
    上訴理由者，應於上訴期間屆滿後20日內補提理由書於原審
    法院，逾期未補提者，原審法院應定期間先命補正。第二審
    法院認為上訴書狀未敘述理由或上訴有第362 條前段之情形
    者，應以判決駁回之。但其情形可以補正而未經原審法院命
    其補正者，審判長應定期間先命補正。刑事訴訟法第361 條
    、第367 條，分別定有明文。所謂不服第一審判決之具體理
    由，必係依據卷內既有訴訟資料或提出新事證，指摘或表明
    第一審判決有何採證認事、用法或量刑等足以影響判決本旨
    之不當或違法，而構成應予撤銷之具體事由，始克當之（例
    如：依憑證據法則具體指出所採證據何以不具證據能力，或
    依憑卷證資料，明確指出所為證據證明力之判斷如何違背經
    驗、論理法則）；倘僅泛言原判決認定事實錯誤、違背法令
    、量刑失之過重或輕縱，而未依上揭意旨指出具體事由，或
    形式上雖已指出具體事由，然該事由縱使屬實，亦不足以認
    為原判決有何不當或違法者（例如：對不具有調查必要性之
    證據，法院未依聲請調查亦未說明理由，或援用證據不當，
    但除去該證據仍應為同一事實之認定），皆難謂係具體理由
    ，俾與第二審上訴制度旨在請求第二審法院撤銷、變更第一
    審不當或違法之判決，以實現個案救濟之立法目的相契合，
    並節制濫行上訴（最高法院97年度臺上字第892 號判決參照
    ）。是以上訴人之上訴書狀或補提之上訴理由書，雖有敘述
    上訴理由，惟並未具體敘述第一審判決有上述違法、不當情
    形，即與未敘述具體理由無異，其所為上訴，即不符合上訴
    之法定要件。
二、本件上訴人即被告許華福因業務侵占案件，經原審依刑法第
    336 條第2 項、第47條第1 項及刑法施行法第1 條之1 之規
    定，論以被告犯業務侵占罪，且以被告多次業務侵占行為係
    基於同一得財之決意，侵害法益同一，各行為獨立性極為薄
    弱，依一般社會健全觀念，在時間差距上難以強行分開，應
    視為數個舉動之接續施行，合為包括之一侵占行為予以評價
    ，屬接續犯，復依刑法第47條累犯之規定加重其刑；並審酌
    被告有多次業務侵占犯罪前科，其於94年8 月至12月間擔任
    大廈總幹事職務，因業務侵占管理費，經臺灣高雄地方法院
    檢察署檢察官以95年度偵字第31427 號為緩起訴處分確定，
    又於95年2 月至8 月間擔任社區管委會總幹事，因業務侵占
    管理費等款項，經臺灣士林地方法院以98年度審易字第2331
    號判處有期徒刑1 年、減為有期徒刑6 月確定，再於95年9
    月至12月間擔任大樓總幹事，因業務侵占住戶管理費，經本
    院以99年度上易字第377 號判處有期徒刑7 月、減為有期徒
    刑3 月又15日確定，素行不佳，竟不知悔改，貪圖私利，再
    次利用擔任大廈組長職務之機會，侵占住戶管理費及汽機車
    清潔費等款項，顯無悔改警惕之意，擅將業務上持有之款項
    侵占入己，有虧職守並損及他人權益，所為實不足取，且屢
    次以相同手法犯案，遂行侵占他人款項之目的，惡性非輕，
    不宜寬貸，衡以被告侵占金額高達新臺幣（下同）505,032
    元，迄未與被害人達成和解並賠償其損害，並考量其坦承犯
    行之犯後態度，犯罪動機、目的、手段、所生損害及因積欠
    地下錢莊金錢致罹刑典等一切情狀，量處有期徒刑1 年4 月
    。已詳敘所憑之證據與認定之理由，所為論敘，經核並無違
    背經驗法則或論理法則，量刑亦屬允當。
三、被告於民國99年11月8 日收受判決後，於同年月19日具狀向
    原審法院提起上訴（加計在途期間後上訴並未逾期），上訴
    理由謂：告訴人提告侵占之金額有部分並非其所侵占，又其
    之前因一時失慮致罹刑章，出獄後因有犯罪前科致難找到合
    適工作，經濟狀況不佳，又時負擔家計及子女就學費用，迫
    於無奈向地下鐵莊舉債，為償還債務才鋌而走險挪用公款，
    懇請鈞院諒察其困境，從輕量刑，以使早日回到社會償還債
    務云云。惟查：原判決以被告自97年4 月間起受僱於博祥公
    寓大廈管理維護有限公司，並經該公司派駐高雄市左營區○
    ○○路210 號「都市新生活大廈」擔任組長，負責收取該大
    廈住戶之管理費及汽機車清潔費，為從事業務之人，竟利用
    職務之便，意圖為自己不法之所有，於97年4 月間起至99年
    3 月9 日止，接續將業務上所收取之管理費及汽機車清潔費
    合計505,032 元，以變易持有為所有之意思予以侵占入己之
    事實，係依憑被告之供述、證人即告訴代理人李玉井於偵查
    中之證詞及都市新生活大廈住戶97年至99年各月未存管理費
    、汽車清潔費統計表及明細表、97年至99年庫存管理費明細
    表、管理委員會收據聯、被告出具之切結書等，而為論斷，
    並詳述其所憑之證據及認定之理由。又按關於刑之量定，係
    實體法上賦予法院得為自由裁量之事項，倘其未有逾越法律
    所規定之範圍，或濫用其權限，即不得任意指摘為違法（最
    高法院75年臺上字第7033號判例要旨足參）。本件原審於量
    刑時，已審酌被告前有多次業務侵占之前科素行，竟不知悔
    改再為本件業務侵占犯行，顯無悔改警惕之意，惡性非輕，
    不宜寬貸，侵占金額又高達505,032 元，復未與被害人達成
    和解並賠償其損害，並參酌其坦承犯行之犯後態度及其犯罪
    動機、目的、手段、所生損害、因積欠地下錢莊金錢致罹刑
    典等一切情狀，量處有期徒刑1 年4 月，足認其量刑已審酌
    刑法第57條各款規定事項，且業務侵占罪之法定刑為6 月以
    上5 年以下有期徒刑，得併科3,000 元以下罰金，原審以接
    續犯論以一罪，判處有期徒刑1 年4 月，並未逾越法律所規
    定範圍或濫用自由裁量權限之情形。被告上訴所陳事項，並
    未依據卷內既有訴訟資料或提出新事證，指摘或表明第一審
    判決有何採證認事、用法或量刑等足以影響判決本旨之不當
    或違法，而構成應予撤銷之具體事由，僅泛稱告訴人提告侵
    占之金額有部分並非其所侵占（關於被告侵占金額部分，經
    被告與告訴人對帳後，被告已簽立切結書承認侵占505,032
    元，並於原審明確表示對於起訴書所載之侵占金額沒有意見
    等語，此有被告書立之切結書及準備程序筆錄可參；見原審
    卷第28、31、34頁），復陳述其個人主觀上所期待之刑度，
    空言指摘原判決所定刑度不當，顯未敘述具體理由。
四、綜上所述，被告既未依據卷內既有訴訟資料或提出新事證，
    指摘或表明第一審判決有何採證認事、用法或量刑等足以影
    響判決本旨之不當或違法，而構成應予撤銷之具體事由，按
    之上開規定，被告之上訴顯屬違背法律上之程式，應由本院
    依同法第367 條前段、第372 條規定，不經言詞辯論逕行判
    決如主文。
中    華    民    國  100     年    1     月    3     日
                  刑事第三庭  審判長法  官   莊崑山
                                    法  官   莊松泉
                                    法  官   唐照明
以上正本證明與原本無異。
不得上訴。
中    華    民    國  100     年    1     月    3     日
                                    書記官   黃琳群